臺灣宜蘭地方法院刑事判決
111年度交簡上字第29號
上訴人  即
被      告  張家瑋


上列上訴人因公共危險案件，不服本院簡易庭民國111年6月10日
111年度交簡字第371號第一審簡易判決（聲請簡易判決處刑案號
：臺灣宜蘭地方檢察署111年度偵字第3785號），提起上訴，本
院管轄之第二審合議庭判決如下：
    主  文
上訴駁回。
    犯罪事實
一、張家瑋於民國111年5月6日9時前某時，在不詳地點飲酒後，
    仍於111年5月6日9時許，基於不能安全駕駛動力交通工具之
    犯意，騎乘車牌號碼000-0000號普通重型機車行駛於道路。
    嗣在宜蘭縣○○市○○路000號前，因逆向騎乘機車且未依規定
    戴安全帽而為警攔檢查獲，並於同日9時23分許，測得其吐
    氣所含酒精濃度達每公升0.3毫克，始悉上情。
二、案經宜蘭縣政府警察局宜蘭分局報告臺灣宜蘭地方檢察署檢
    察官偵查後聲請簡易判決處刑。
    理  由
壹、程序部分
一、宜蘭縣政府警察局宜蘭分局酒駕公共危險當事人酒精測定紀
    錄表（下稱本案酒精測定紀錄表）部分：
　㈠被告張家瑋於本院審理中陳稱：員警攔檢時係因我逆向行駛
    而過來工地盤查，一開始並無問我有無酒後駕車，是發現我
    有酒駕前科認為我有喝酒，我認為人已經在工地了，應該不
    用叫我實施酒測等語，而認員警本件要求被告實施吐氣酒精
    濃度測試並不合法。經本院當庭勘驗員警攔檢被告時之密錄
    器畫面，結果為：
　　（前略）
    [09:13:26]男警員：朋友的喔。你來，我證件查一下就好，
　　　　　　　　　　　沒有要開單啦，給你查一下而已啦。
　  [09:13:30]張家瑋：沒有啦，啊你不要再開了拉，我…
　  [09:13:32]男警員：沒有要開單啦。
　  [09:13:33]張家瑋：對阿，我知道啦，啊我就那個…
　  [09:13:34]男警員：阿你來啦，你來啦。你這樣危險啦，快
　                    點。
　  [09:13:37]張家瑋：我知道，我就那個…我拿一下我就過去
　                    了，我在工作不要這樣。
　  [09:13:40]男警員：你快啦，這樣真的難看，快點啦。
　  [09:13:43]張家瑋：我們不要這樣，我們…
　  [09:13:44]男警員：你身分證…身分證。
　  [09:13:47]張家瑋：沒啦，我們不要這樣啦，正經的，大人
　                    阿。
　  [09:13:49]男警員：怎樣啦？
　  [09:13:50]張家瑋：我在工作。
　  [09:13:51]男警員：我也知道，阿你就不要這樣，你逆向…
　  [09:13:54]張家瑋：我這樣過來（手指向馬路）我…
　  [09:13:56]男警員：你逆向…
　  [09:13:56]張家瑋：沒有，我…
　  [09:13:57]男警員：還戴這個（手指向張家瑋頭上所配戴的
　                    藍色工地安全帽）這就不…安全帽你要
　                    戴那個。
　  [09:13:58]張家瑋：對阿，我知道我這不可以（手摸了藍色
　                    工地安全帽）
　  [09:14:00]男警員：啊你…沒關係你證件報一下。
　  [09:14:00]張家瑋：我（語意不清）就好了。
　  [09:14:01]男警員：我們查一下就好，快點。
　  [09:14:02]張家瑋：阿我們不要這樣啦。
　  [09:14:03]男警員：我沒有要給你開，你快點啦。
　  [09:14:05]張家瑋：不要啦，你不要這樣啦。（語意不清）
　                    證件不要這樣跟我要啦。
　  [09:14:09]男警員：還是叫你們老闆來?
　  [09:14:10]張家瑋：阿不要這樣害我啦，我…這樣就可以了
　                    啦，正經的啦。
　  [09:14:13]男警員：我查一查就走了，快點啦。
　  [09:14:16]張家瑋：我知道你們這個攔查很多次啦，我工作
　                    在趕了，你聽懂嗎？
　  [09:14:20]男警員：對阿，你就讓我查一查我就讓你走了
　                    阿。你…你就。
　  [09:14:22]張家瑋：你這樣。
　  [09:14:24]男警員：快點，快，你證件報一下，身分證。你
　                    有沒被通（緝）啦？
　  [09:14:27]張家瑋：我、我、我、我沒有被通（緝）阿。
　  [09:14:28]男警員：啊你就趕快報阿，你是在擔心什麼？快
　                    點，身分證。
　  [09:14:31]張家瑋：阿、阿，我、我如果沒有通呢？
　  [09:14:35]男警員：沒通就不給你開單，我們就走了阿，對
　                    不對？身分證。
　  [09:14:38]張家瑋：Z000000000。
　  [09:14:41]男警員：17…95…
　  [09:14:43]張家瑋：950。
　  [09:14:43]男警員：你是不是有喝？
　  [09:14:45]張家瑋：我這樣子起來而已。
　  [09:14:46]男警員：你喝多少？
　  [09:14:48]張家瑋：拜託，我這…我這真的我有喝兩杯，大
　                    人我旁邊給你跪也沒關係。
　  [09:14:53]男警員：不用、不用。
　  [09:14:53]張家瑋：不要這樣，我再下去要被關。
　  [09:14:54]男警員：你吹一下，你吹一下（將手上酒測檢知
　                    器伸向張家瑋）。
　　（見本院111年度交簡上字第29號卷【下稱交簡上卷】第67
    頁至第69頁）
　　觀諸上開勘驗結果，可知員警原係因被告騎乘機車逆向行駛
    、未配戴安全帽而盤查被告，並要求被告報明身分證字號，
    幾經被告拒絕，員警方詢問被告是否遭通緝，被告表示沒有
    後，員警表示未遭通緝即可安心報明身分證字號，而於被告
    報明身分證字號之同時，員警即詢問被告是否飲酒，客觀上
    員警實不可能於1秒內即查知被告之前科，輔以被告於經員
    警盤查時面部潮紅，及員警盤查當時與被告之距離甚近等節
    （見交簡上卷第73頁，本院勘驗筆錄之附圖），是足認員警
    於盤查被告當時，確因察覺被告身上有酒氣而要求被告進行
    吐氣酒精濃度測試。又被告固於本院審理中陳稱面部潮紅係
    因服用藥物云云，然衡情血壓升高應不至於使面部潮紅至此
    ，是被告上開所辯，尚難遽採。
　㈡按警察對於已發生危害或依客觀合理判斷易生危害之交通工
    具，得予以攔停並採行下列措施：一、要求駕駛人或乘客出
    示相關證件或查證其身分。二、檢查引擎、車身號碼或其他
    足資識別之特徵。三、要求駕駛人接受酒精濃度測試之檢定
    ，警察職權行使法第8條第1項定有明文。是員警於盤查當時
    ，客觀上已能合理判斷被告酒後駕車，如任其繼續騎乘車輛
    ，將對往來公眾造成極高危險，確已發生危害，故進而予以
    實施酒測及取締，要屬警察職權行使法第8條之合法執行警
    察職務行為，自無何程序違法可言，本案酒精測定紀錄表並
    非違反法定程序所取得，當有證據能力，被告前揭所辯，不
    足採信。
二、除上開證據外，本判決所引用傳聞證據之證據能力，當事人
    於本院審理程序中均表示同意有證據能力（見交簡上卷第65
    頁、第84頁至第86頁）。基於尊重當事人對於傳聞證據之處
    分權，及證據資料愈豐富愈有助於真實發現之理念，審酌該
    等證據作成時並無違法取證或顯不可信之瑕疵，以之作為證
    據應屬適當，依刑事訴訟法第159條之5規定及最高法院104
    年度第3次刑事庭會議決議意旨，認該等證據資料均有證據
    能力。至本判決所引之非供述證據，與本案均有關連性，亦
    無證據證明係實施刑事訴訟程序之公務員以不法方式所取得
    ，依刑事訴訟法第158條之4之反面解釋，當有證據能力。
貳、實體部分
一、認定犯罪事實之理由
　㈠訊據被告對於上開犯罪事實坦承不諱（見警卷第1頁至第3頁
    、偵卷第31頁、交簡上卷第64頁、第84頁、第86頁），並有
    本案酒精測定紀錄表（見警卷第6頁）、證號查詢汽車車籍
    資料（見警卷第12頁）、本院勘驗筆錄（見交簡上卷第66頁
    至第71頁、第73頁）各1份在卷可稽，足認被告上開自白與
    事實相符，此部分之事實，首堪認定。
　㈡被告於警詢、偵查中均供稱：我於員警盤查前方結束飲酒等
    語（見警卷第2頁、偵卷第31頁），於本院審理中改稱：我
    並非於案發當日飲酒，而是在111年5月5日晚上飲酒的等語
    （見交簡上卷第64頁），然其於何時飲酒，對於本件其吐氣
    所含酒精濃度達每公升0.25毫克以上而駕駛動力交通工具之
    構成要件事實並無影響，本院爰認定其於為警盤查前之不詳
    時、地飲用酒類，附此敘明。
　㈢綜上，本件事證明確，被告上開犯行堪以認定，應予依法論
    科。　
二、論罪
　㈠核被告所為，係犯刑法第185條之3第1項第1款之吐氣所含酒
    精濃度達每公升0.25毫克以上而駕駛動力交通工具罪。
  ㈡本件被告構成累犯，並應予加重其最低本刑：
　　⒈被告前因公共危險案件，經①本院以108年度交簡字第961號
      判處有期徒刑2月確定，於110年3月24日執行完畢；②本院
      以109年度交簡字第283號判處有期徒刑2月，併科罰金新
      臺幣3萬元確定，有期徒刑部分於110年2月12日執行完畢
      等情，此有臺灣高等法院被告前案紀錄表在卷可稽。其於
      受徒刑之執行完畢後，5年內故意再犯本件有期徒刑以上
      之罪，為累犯（參考司法院「刑事判決精簡原則」，判決
      主文不再記載累犯加重事由）。
　　⒉按刑法第47條第1項規定：「受徒刑之執行完畢，或一部之
      執行而赦免後，5年以內故意再犯有期徒刑以上之罪者，
      為累犯，加重本刑至二分之一。」有關累犯加重本刑部分
      ，不生違反憲法一行為不二罰原則之問題。惟其不分情節
      ，基於累犯者有其特別惡性及對刑罰反應力薄弱等立法理
      由，一律加重最低本刑，於不符合刑法第59條所定要件之
      情形下，致生行為人所受之刑罰超過其所應負擔罪責之個
      案，其人身自由因此遭受過苛之侵害部分，對人民受憲法
      第8條保障之人身自由所為限制，不符憲法罪刑相當原則
      ，牴觸憲法第23條比例原則。於此範圍內，有關機關應自
      本解釋公布之日起2年內，依本解釋意旨修正之。於修正
      前，為避免發生上述罪刑不相當之情形，法院就該個案應
      依本解釋意旨，裁量是否加重最低本刑（司法院釋字第77
      5號解釋文參照）。是依上開解釋意旨，本院就被告上開
      構成刑法第47條第1項累犯之事由，就最低本刑部分是否
      應加重其刑一事，自應予以裁量。
    ⒊經查，被告前開構成累犯之公共危險案件，已經刑之執行
      完畢，然被告竟於本案中猶故意為罪質相同之酒後駕車行
      為，足見其法治觀念薄弱，未能確實省思自身所為而再犯
      本案，爰就被告所犯上開犯行，依刑法第47條第1項之規
      定，就最低本刑部分加重其刑。　
三、上訴意旨之論駁
　㈠上訴意旨略以：案發當時因為同事請我幫忙移車，我從工地
    對面頭戴工地帽、逆向騎乘機車到攔查地點，我認為此部分
    情有可原，我本來要用牽車的，但因腳不方便才用騎乘的等
    語（其餘上訴意旨業如前述，爰不重複列載）。
　㈡按刑事審判旨在實現刑罰權分配之正義，故法院對有罪被告
    之科刑，應符合罪刑相當原則，使輕重得宜，罰當其罪，以
    契合社會之法律感情，故刑法第57條明定科刑時應審酌一切
    情狀，尤應注意該條所列各款事項以為科刑輕重之標準，俾
    使法院就個案之量刑，能斟酌至當；然若量刑時已斟酌刑法
    第57條各款所列之情狀，而未逾越法定刑度之範圍，亦無濫
    用權限之情形，則其量刑之輕重，即屬事實審法院得依職權
    自由裁量之事項，不得任意指摘為違法（最高法院75年台上
    字第7033號、72年台上字第6696號判例【現效力與判決同】
    意旨參照）。
　㈢原審基於以上相同之認定，引用刑法第185條之3第1項第1款
    、第47條第1項、第41條第1項前段，刑法施行法第1條之1第
    1項等規定為依據，並審酌被告飲酒後吐氣所含酒精濃度如
    犯罪事實欄所示，猶騎乘普通重型機車行駛於公眾往來之道
    路而影響用路人之安全，並兼衡其家庭經濟情形為貧寒之生
    活狀況，國中畢業之智識程度，暨犯後已知坦承犯行，態度
    尚可等一切情狀，量處有期徒刑4月，並諭知如易科罰金，
    以新臺幣1千元折算1日，已就被告坦承犯行、吐氣酒精濃度
    、騎乘普通重型機車、家庭經濟狀況等刑法第57條各款所定
    量刑應審酌之事項，皆妥為斟酌，所處之刑復未逾越法定刑
    度範圍，並無輕重失衡而違反罪刑相當性之情形，核其量刑
    ，並無失當。
  ㈣綜上，被告以前詞提起上訴，指摘原審判決不當，為無理由
    ，應予駁回。　　
據上論斷，應依刑事訴訟法第455條之1第1項、第3項、第368條
，判決如主文。
本案經檢察官張立言聲請簡易判決處刑，檢察官吳舜弼到庭執行
職務。
中　　華　　民　　國　　111 　年　　12　　月　　8 　　日
                  刑事第五庭  審判長法  官  陳嘉年
                                    法  官  陳嘉瑜
                                    法  官  李蕙伶
以上正本證明與原本無異。　　　　　　　　　
本件不得上訴。
                                    書記官  陳靜宜
中　　華　　民　　國　　111 　年　　12　　月　　8 　　日
附錄本案論罪科刑法條：
中華民國刑法第185條之3
駕駛動力交通工具而有下列情形之一者，處3年以下有期徒刑，
得併科30萬元以下罰金：
一、吐氣所含酒精濃度達每公升零點二五毫克或血液中酒精濃度
    達百分之零點零五以上。
二、有前款以外之其他情事足認服用酒類或其他相類之物，致不
    能安全駕駛。
三、服用毒品、麻醉藥品或其他相類之物，致不能安全駕駛。
因而致人於死者，處3年以上10年以下有期徒刑，得併科2百萬元
以下罰金；致重傷者，處1年以上7年以下有期徒刑，得併科1百
萬元以下罰金。
曾犯本條或陸海空軍刑法第54條之罪，經有罪判決確定或經緩起
訴處分確定，於十年內再犯第1項之罪因而致人於死者，處無期
徒刑或5年以上有期徒刑，得併科3百萬元以下罰金；致重傷者，
處3年以上10年以下有期徒刑，得併科2百萬元以下罰金。